【裁判字號】    99,上訴,176
【裁判日期】    991210
【裁判案由】    妨害性自主
【裁判全文】
臺灣高等法院花蓮分院刑事判決         99年度上訴字第176號
上  訴  人
即  被  告  甲００
選任辯護人  邱聰安律師
上列上訴人因妨害性自主案件，不服臺灣臺東地方法院98年度訴
字第127號中華民國99年7月16日第一審判決（起訴案號：臺灣臺
東地方法院檢察署97年度偵字第1436號），提起上訴，本院判決
如下：
    主  文
上訴駁回。
    事實及理由
壹、程序部分：
一、被告甲００經合法傳喚，無正當理由不到庭，爰不待其陳述
    逕行判決。
二、被告之選任辯護人於本院準備程序時對於卷內供述或非供述
    證據之證據能力表示均引用於原審之意見，故本件證據能力
    部分亦引用原判決理由關於證據能力之說明（如附件）。
貳、實體部分：
一、本案經本院審理結果，認第一審以上訴人即被告甲００犯刑
    法第221條第1項之強制性交罪，判處有期徒刑4年，認事用
    法並無不當，量刑亦稱妥適，應予維持，並引用如附件第一
    審判決書記載之事實、證據及理由。
二、上訴意旨略以：
  (一)被告與A女於民國97年7月27日晚上9點30分許結束聚餐，A女
    同意被告之邀請，願自行開車至台東市○○路○○巷○○弄
    ○○號住處喝兩杯酒，並於當晚9點48分55秒在被告與之電
    話聯絡後旋即抵達。因之證人潘盈霞、林俊偉、許瑞明、蔡
    孟哲證稱A女於當晚9點30分打電話求救云云，顯非事實。
  (二)A女與被告於當晚9點50分進入被告住處二樓，原判決認定自
    當晚9點50分至10點24分打電話給潘盈霞之前，被告在床前
    小椅子與A女同坐時，將手插入A女上衣內衣撫摸A女之胸部
    云云，然查A女於警詢及檢察官偵查中均稱被告於當晚10點
    30分開始予以性侵害云云，故原判決之認定與A女之初供筆
    錄已有不相適合之矛盾。
  (三)查A女自當晚10時24分3秒、25分23秒、25分39秒與潘盈霞通
    話各46秒、5秒、7秒，潘盈霞於10時26分12秒與A女通話109
    秒，A女於10時28分53秒與潘盈霞通話38秒，10時30分01秒
    其男友與之通話47秒，10時31分52秒與潘盈霞通話43秒，10
    時32分35秒其男友與之通話85秒。然而A女自警詢、檢察官
    偵查中以至原審詰問均一致證稱，被告於10時30分開始對予
    性侵害云云，亦非可採。尤有進者，A女在原審法院詰問時
    卻稱其男友有無打電話給伊云云，竟稱已不記得，A女為何
    不敢承認？令人置疑，A女果欲離去，則在與其男友通話中
    ，為何不請其男友前來接她，並告知被告以便脫身，而後來
    其男友連續打電話給A女，A女為何不予接聽？
  (四)原判決又認定自當晚10時32分35秒，其男友與A女通話85秒
    之後，繼而在床上遭被告以手撫摸其胸部及腿部，拉去A女
    之短褲及內褲，並以手指插入其陰道內，嗣A女假嘔吐之名
    奔入浴室，又遭被告將A女仰躺強壓在浴室地板上，被告欲
    將其生殖器插入A女陰道時，幸而林俊緯等3人於11時21分進
    入被告住宅，並上二樓大喊開門時，始告停止而未插入得逞
    等情。然查：
    1.苟依上開認定，則被告自當晚10時33分起性侵害至11時22
      分止，前後將近50分鐘之久，苟為強暴性侵，依其情節，
      A女在床上遭上訴人以手插入陰道內，繼之又奔入浴室遭
      上訴人欲以生殖器插入而未果，應不過5分鐘之光景，如
      非因彼此愛撫纏綿，則又何需長達50分鐘之久？
    2.A女既稱伊遭強暴於當晚11時22分許因林俊偉等三人趕到
      大叫開門始行停止，則當晚將近11點半尚遭受強暴，而A
      女為何始終均稱伊於當晚10時30分遭受性侵害，對於甫發
      生之事，為何時間上說得不清不楚？
    3.自當晚10時33分起，潘盈霞及其男友接連打了數十通電話
      ，A女為何不接電話以便脫身？
  (五)證人潘盈霞於檢察官偵查時證稱：「我有問過A女好幾次，A
    女說她有拒絕，但她沒有力氣推開他。」、「她說甲○○有
    侵犯她的胸部跟下體，A女說她有跟甲００說不要，但A女已
    經喝醉了，沒有力氣反抗。」（偵查卷第84頁），從而原判
    決認定A女始終予以反抗並推開被告云云，即有疑義。
  (六)本件據金爵皇家管理員賴天明證稱，林俊偉三人進入找被告
    住處後，伊即跟隨進入，見到被告住家裡面有吵雜聲，就吹
    口哨，被告跟伊說有人侵犯伊，伊就借電話報110，是被告
    叫伊報警的。則被告果有性侵A女，伊何敢請警衛賴天明報
    警處理。
  (七)A女與被告在二樓臥房喝酒時，被告曾對之擁抱、撫摸A女身
    體及頭髮、大腿，前後時間甚長，故其指甲果留有A女DNA型
    別，自有可能，何能以之作為上訴人以手插入A女陰道內之
    證據，且據A女在檢察官偵查時證稱：「感覺手指有插進一
    半，我感覺有插進去了」云云，所謂感覺是否確有其事，似
    未能確定？從而原判決遽而認定被告以手指插入A女陰道內
    ，完成性交行為云云，亦有可議。
三、經查：
  (一)證人潘盈霞於警詢時供稱是在97年7月27日晚間9時30分左右
    接獲Ａ女求救電話等語，證人林俊緯、許瑞明、蔡孟哲於警
    詢時則稱是潘盈霞接到Ａ女求救電話告知趕快去被告家中救
    Ａ女等語（以上供述均無證據能力，但仍可作為彈劾上開4
    人證詞之彈劾證據），彼等所述Ａ女求救之時間雖與卷內Ａ
    女於當日晚間9時44分12秒許始打電話給證人潘盈霞之時間
    略有差距（參原審卷一證物袋內Ａ女通聯紀錄第15頁背面）
    ，參酌一般人通常注意力均會集中在事件本身之溝通處理，
    對於事件發生之時間通常僅有大約之印象，未必會特別留意
    精確之時間為何，而上開證人所述時間與Ａ女當晚打電話給
    潘盈霞之時間並未相差太大，尚難因此即認證人潘盈霞、林
    俊緯、許瑞明、蔡孟哲等人之證詞全非事實。
  (二)證人即被害人Ａ女於警詢時雖稱是在晚間10時30分左右遭被
    告性侵害等語（警卷第15頁），惟其亦明確陳稱在喝酒期間
    老闆有摸我頭部、企圖抱我，中途我跑去浴室打電話給女同
    事等情（警卷第16頁），繼而陳明遭性侵害之經過情形（警
    卷第16頁），足見其所述晚間10時30分左右遭性侵害一節，
    是指遭被告欲強行以性器插入Ａ女陰道之大概時間，尚難以
    此認Ａ女之供述不可採。至於Ａ女於98年3月26日偵查時則
    稱：性侵害時間好像在7月中，時間已記不起來，時間不知
    道是10點、11點等語；於原審98年12月30日作證時則稱：記
    不得性侵害之時間，（問：你在警察局講的話，是否實在？
    ）實在；我在警局講性侵害的時間是大概的印象等語（原審
    卷二第111頁背面、第113頁背面），可認Ａ女於偵查中及原
    審審理時因距離案發時已有半年以上，對於遭性侵害之正確
    時間已不復為詳細之記憶，況且Ａ女在被告住處時，一方面
    須應付被告，一方面又需找人前來，豈會不斷注意詳細時間
    為何。況且，Ａ女於偵查中及原審審理時對於遭性侵害之主
    要情節仍為一致之供述，於證述過程中對於若干細節略有差
    池，亦無礙於其證詞之可信性等情，亦據原審於判決理由中
    詳予敘明（原判決第16-21頁、第35頁第4行至第36頁第12行
    ），辯護人僅以Ａ女對時間之供述不甚精確即認原判決之認
    定與Ａ女供述矛盾云云，自非可採。
  (三)證人Ａ女為被告員工，薪水每月可達3-4萬元，因怕遭被告
    解僱，對於被告要求其到被告住處亦不敢拒絕等情，已據證
    人Ａ女證述明確，而Ａ女開車到被告住處途中，已先後以電
    話聯絡其同事潘盈霞前來陪伴，或欲聯絡被告之妻陳翔翔或
    打至００店內找人（參前述通聯紀錄），足見證人Ａ女應無
    意願與被告發生性交關係，否則豈可能如此找人前來以致壞
    事；而其因工作關係對被告有所顧忌，以致對被告違反Ａ女
    意願而加以撫摸等行為只敢以手推及言語表示反對，不敢斷
    然拂袖離去，亦無悖於常情。而辯護人雖質疑Ａ女於原審稱
    已不記得其男友有無打電話給伊云云，是不敢承認、其何以
    不要其男友前來、何以不接聽電話等情，然Ａ女男友最後與
    Ａ女通聯之時間為10時32分35秒，嗣後始發生被告強行將Ａ
    女拉至床上性侵害之事，期間Ａ女男友、許瑞明、潘盈霞、
    蔡孟哲等人即均無法與Ａ女通話，有卷附之通聯紀錄可證，
    則Ａ女在與其男友通話之前，既已請其他同事前來，Ａ女因
    而未要求其男友前來，並無可疑，且其單獨至老闆家中，恐
    遭男友誤解而不敢告知其男友前來，亦情有可原，尚難因此
    認證人Ａ女指述不實。
  (四)辯護人雖以Ａ女如遭強暴，何以自當晚10時33分至11時22分
    前後將近50分之久、何以不接電話云云，惟Ａ女獨自1人在
    被告住處，面對身為僱主之被告，如多方推諉拖延以求全身
    而退，時間上自可能拖延較久，此從被告亦坦承其抱Ａ女時
    ，Ａ女說想吐，跑到浴室，其乃尾隨入內，並抱住Ａ女等情
    ，即可知Ａ女確實設法加以推拖拒絕，且當時情勢緊張，Ａ
    女已無法再接電話，已如前述，故辯護人此部分辯解亦不足
    為有利被告之認定。
  (五)又Ａ女於案發當晚有飲酒之事實，為Ａ女所自承，而Ａ女身
    高153公分，體重41至43公斤，其對證人潘盈霞稱沒有力氣
    反抗被告等語，並無疑義，辯護人此部分辯解亦不足採。
  (六)證人林俊緯等3人進入被告住處二樓後，據被告供稱彼等有
    毆打被告（警卷第5頁），且被告亦坦承確有將其使用之保
    險套沖入馬桶之行為，則被告因氣憤且認為Ａ女已無證據指
    認遭到性侵一事，而先報警以便日後藉訴訟拑制Ａ女及證人
    為有利被告之證詞，實屬可能，此參以被告於警詢之初矢口
    否認有戴保險套一事（警卷第6頁）即可佐證，自不得以被
    告有要求警衛賴天明報警即認被告未對Ａ女為性侵犯行。
  (七)又Ａ女於偵查中及原審一再證稱被告有以手指插進其陰道內
    等語明確，且陰道為私密之處，Ａ女復推阻敷衍被告甚久，
    Ａ女對於被告是否有以手指插入一節，應無指述錯誤之情形
    ，況且被告已脫下Ａ女內、外褲，並欲以陰莖插入Ａ女陰道
    內，為被告所自承，則Ａ女所述被告先以手指插入陰道內一
    節，應屬可信。
  (八)綜上，原審綜合證人即被害人Ａ女、潘盈霞、林俊緯、許瑞
    明、蔡孟哲等人之證詞、被告部分自白及案發時證人之通聯
    紀錄等情，認定被告確有違反被害人Ａ女意願而對Ａ女強制
    性交之犯行，並無違誤，其審酌刑法第57條所列各款事由，
    量處被告有期徒刑4年，量刑亦屬適當。辯護人為被告利益
    提起上訴並否認犯行，仍無可採，其上訴應予駁回。
據上論結，應依刑事訴訟法第373條、第368條、第371條，判決
如主文。
本案經檢察官朱秋菊到庭執行職務。
中    華    民    國    99    年    12    月    10    日
                  刑事庭審判長法  官  何方興
                              法  官  陳秋錦
                              法  官  林碧玲
以上正本證明與原本無異。
如不服本判決，應於收受送達後10日內向本院提出上訴書狀，其
未敘述理由者，並得於提起上訴狀後10日內向本院補提理由書（
均須按他造當事人之人數附繕本）「切勿逕送上級法院」。
告訴人或被害人如對於本判決不服者，應具備理由請求檢察官上
訴，其上訴期間之計算係以檢察官收受判決正本之日期為準。
中    華    民    國    99    年    12    月    10    日
                              書記官  李閔華
附錄本判決論罪科刑法條：
中華民國刑法第221條
對於男女以強暴、脅迫、恐嚇、催眠術或其他違反其意願之方法
而為性交者，處3年以上10年以下有期徒刑。
前項之未遂犯罰之。

司法院資訊處製作；財團法人民間司法改革基金會備份。
